臺灣臺南地方法院刑事判決　　　　　　　　九十年度自字第三八五號
　　自　訴　人　甲○○
　　自訴代理人　王文杰
　　被　　　告　丙○○
　　被　　　告　乙○○
右列被告因誹謗案件，經自訴人提起自訴，本院判決如左：
    主  文
本件自訴不受理。
    理  由
壹、本件自訴誹謗意旨略稱：
  一、被告丙○○部分：
      爰被告二人原係夫妻關係，於民國八十五年十二月間辦理假離婚，現尚同居中
      ，被告為逃避於八十四年十一月三十日共同向自訴人借款新台幣（下同）四十
      五萬元之事實，竟於台南地方法院刑事庭（八十六年度易字第五二五七號）其
      被訴偽造文書案件審理時，於八十七年一月十六日當庭無中生有公然誣摘：「
      他們是地下錢莊．．．專門穿白手套在作案」云云；及以八十七年四月二十四
      日答辯狀不實指摘：「自訴人全家在做地下錢莊．．．逼迫乙○○簽立本票及
      借據．．．云云」。復於台南地方法院民事庭（八十六年度南簡字第一０五六
      號）確認四十五萬元本票債權不存在事件審理時，竟再於八十六年十月二十二
      日以答辯狀不實指摘：「自訴人乃是家族性詐騙集團．．．云云」；及另再於
      鈞院民事庭（八十七年度再易字第二十八號）再審之訴事件，乃以八十八年十
      月七日辯論狀誣摘：「自訴人全家在作地下錢莊．．．云云」。
  二、被告乙○○部份：
      被告乙○○於台南地方法院刑事庭（八十七年度訴字第五五三號）及台灣高等
      法院台南分院刑事庭（八十七年度上訴字第一一一三號）其被訴偽造有價證券
      案件審理時，公然當庭及以八十七年九月十九日答辯狀不實指摘：「自訴人乃
      是事後充當白手套．．．他們是地下錢莊．．．是家族性詐騙集團．．．恐嚇
      脅迫伊簽發本票及借據．．．云云」。惟被告前揭無中生有不實指摘，業經台
      南地方法院民、刑事庭及台南地檢署簽分（八十七年度他字第三十一號）及乙
      ○○提出重利案件（並實施搜索），迭次偵審查明，顯與事實不符，而判決無
      罪及不起訴處分確定，足證子虛烏有。
  三、以上事實有鈞院刑事庭審理筆錄（證物一），及丙○○八十七年四月二十四日
      答辯狀（證物二），及其八十六年十月二十二日答辯狀（證物三），及八十八
      年十月七日辯論狀（證物四），及乙○○八十七年九月十九日答辯狀（證物五
      ），及王文杰台南地檢署不起訴書及搜索票（證物六），及自訴人偽造有價證
      券刑事判決書（證物七），及民事再審判決書（證物八）等可資證明。
  四、核被告顯係憑空虛捏，無中生有，不實指摘，事證明確，犯行堪定，實已觸犯
      刑法之誹謗罪，爰依法提起自訴。
貳、按刑法第三百十條第一項、第二項之誹謗罪，係屬於告訴乃論之罪，刑法第三百
    十四條定有明文。次按告訴乃論之罪，其告訴應自得為告訴之人知悉犯人之時起
    於六個月內為之；告訴或請求乃論之罪，已不得為告訴或請求者，不得再行自訴
    ；不得提起自訴而提起者，應諭知不受理之判決；自訴案件諭知不受理之判決，
    得準用刑事訴訟法第三百零七條之規定，不經言詞辯論為之，刑事訴訟法第二百
    三十七條第一項、第三百廿二條、第三百卅四條、第三百四十三條分別定有明文
    。
、經查：
  一、本件自訴人自訴被告二人涉有誹謗罪嫌，依前開自訴意旨所載，其所指之誹謗
      事實係分別認被告二人於下列案件之訴訟程序中，或以口頭陳述為誹謗，或以
      書狀文字為誹謗，茲分別整理於后：
      (一)被告丙○○部分：
        1.在易五二五七號刑案中：
          於年１月日當庭陳稱：他們是地下錢莊．．．專門穿白手套在作案
                                    云云。
          於年４月日答辯狀稱：自訴人全家在做地下錢莊．．．逼迫乙○○
                                    簽立本票及借據．．．云云。
        2.在南簡一０五六號民案中：於年１０月日答辯狀稱：自訴人乃是家族
                                    性詐騙集團．．．云云。
        3.在再易二八號民案中：於年１０月７日辯論狀稱：自訴人全家在作地下
                                錢莊．．．云云
      (二)被告乙○○部分：
        在上訴一一一三號刑案中：於年９月日答辯狀稱：自訴人乃是事後充
                                  當白手套．．．他們是地下錢莊．．．是家族
                                  性詐騙集團．．．恐嚇脅迫伊簽發本票及借據
                                  ．．．云云。
  二、次查，經細稽本院年度自字第三八四號自訴人甲○○，被告丙○○、乙○○
      誹謗、誣告等乙案，係於90年３月日判決被告丙○○、乙○○誹謗無罪；嗣
      經上訴，台灣高等法院台南分院於90年９月４日以90年度上訴字第六０一號判
      決上訴駁回，而維持一審被告無罪之見解，就被告丙○○、乙○○誹謗無罪部
      分，因屬不得上訴第三審之案件，乃因而判決確定，此分別有該自三八四號
      、90上訴六０一號判決影本及最高法院刑事第一庭91年１月９日第００９５０
      號函影本各一件在卷可稽。復經細稽該案自訴所指涉之誹謗事實係指：
      (一)被告於年７月日存證信函中指「自訴人經營地下錢莊．．．專放重利」
        云云。
      (二)被告於台南地檢署偵三七七一號、偵續一二七號及偵續一字第五號案
        件偵查中指「自訴人夫妻係地下錢莊．．．專放重利．．．係家族性詐欺集
        團」云云。
      (三)被告於台南地院訴九０七號案件審理中指「自訴人家族專門穿白手套在作
        案」云云。
  三、進而詳加比對該自三八四號、90上訴六０一號乙案（以下簡稱前案）與90自
      三八五號乙案（以下簡稱本案）事實之結果可知，前後二案所指涉之誹謗事實
      ，事起緣由皆係肇因於被告二人與自訴人間四十五萬元之金錢糾紛，進而導致
      兩造間多件之民事、刑事訴訟案件，乃被告於民、刑案件訴訟程序中有上開之
      口頭陳述或書狀文詞，自訴人因而據以分別提起該前案及本案。而互核前案、
      本案之自訴事實，雖有少數內容有所相同，但時間、空間完全相異，足見前案
      、本案之自訴事實並非完全相同，非屬單純一罪之同一案件。而該前案又經判
      決無罪確定在案，已如前述，則本案自訴人就本案不同之事實所提起之本案自
      訴，係屬另一獨立之案件，且因該前案業經判決無罪確定在案，本案與該前案
      自無所謂「全部一部」、「案件同一」、「重行起訴」之問題。但是，本案雖
      為另一獨立之自訴案件，然查本案依自訴人所指被告之犯罪時間，或為年１
      月日；或為年４月日；或為年１０月日；或為年１０月７日；或為
      年９月日，則自訴人提起本件誹謗自訴案，於90年１０月日繫屬本院時，顯
      然已經逾越告訴乃論之罪六個月之告訴期間，依前開刑事訴訟法之相關規定，
      自不得提起自訴，其竟違反而自訴前來，自應依法為不受理判決之諭知，並不
      經言詞辯論為之。
肆、據上論結，應依刑事訴訟法第三百四十三條、第三百三十四條、第三百零七條判
    決如主文。
中    華    民    國       九十一     年      一        月    二十五    日
                               臺灣臺南地方法院刑事第一庭
                                    法  官   蘇義洲
右正本證明與原本無異。
如不服本判決，應於判決送達後十日內向本院提出上訴狀( 應附繕本 )。
                                    書記官   岑  玢
中    華    民    國       九十一     年      一        月    三十      日
